【裁判字號】    97,訴,1119
【裁判日期】    970930
【裁判案由】    違反毒品危害防制條例
【裁判全文】
臺灣屏東地方法院刑事判決              97年度訴字第1119號
公  訴  人  臺灣屏東地方法院檢察署檢察官
被      告  甲○○
                    （另案臺灣屏東監獄竹田分監執行中）
上列被告因違反毒品危害防制條例案件，經檢察官提起公訴（97
年度毒偵字第1268號、第1315號），茲因被告就被訴事實為有罪
之陳述，經告知簡式審判程序意旨，並聽取公訴人及被告之意見
後，本院合議庭裁定由受命法官獨任依簡式審判程序審理，判決
如下：
    主  文
甲○○犯附表一所示施用第一級毒品罪，共貳罪，均累犯，各處
刑如所示；又犯附表二所示施用第二級毒品罪，共貳罪，均累犯
，各處刑如所示；應執行有期徒刑肆年貳月。
    事  實
一、甲○○有麻藥、竊盜、贓物、毒品、偽造文書、侵占等多次
    犯罪經法院判刑確定之紀錄，最近一次經有期徒刑執行完畢
    情形如下：
  (一)民國94年間因施用第一級毒品而違反毒品危害防制條例案件
    ，經本院94年度訴字第1093號判處有期徒刑7 月確定。
  (二)95年間因施用第一級毒品而違反毒品危害防制條例案件，經
    本院95年度訴字第941號判處有期徒刑9 月確定。
  (三)上開(一)、(二)部分所示之刑，經與其稍早因另案犯施用毒品、
    偽造文書、侵占等罪所餘殘刑有期徒刑8 月5 日（后詳述）
    接續執行，於95年7 月26日入監執行後，因適用減刑條例，
    經本院96年度聲減字第809 號裁定依序減為有期徒刑3 月又
    15日、4 月又15日，於96年12月1 日期滿出監執行完畢。
二、又其前因施用毒品案件，經本院87年度毒聲字第770 號裁定
    令入勒戒處所施予觀察、勒戒，於87年10月24日入所執行，
    因有繼續施用毒品傾向，經本院87年度毒聲字第989 號裁定
    令入戒治處所施予強制戒治，87年11月30日轉入執行，因無
    繼續施用毒品傾向，經本院88年度毒聲字第1292號裁定停止
    戒治，所餘期間付保護管束，於88年6 月29日出所轉另案有
    期徒刑之執行，88年11月23日期滿未經撤銷停止戒治執行完
    畢。嗣又因施用毒品案件，經本院91年度毒聲字第545 號裁
    定令入戒治處所施予強制戒治，於91年7 月29日入所執行，
    92年7 月29日期滿出所轉執行另案有期徒刑而執行完畢。
三、詎其經前開有期徒刑及強制戒治執行完畢後5 年內，仍不知
    悔改，復分別基於施用第一級毒品之犯意，按附表一所示時
    、地及內容，先後2 次施用海洛因如附表一所示；並基於施
    用第二級毒品之犯意，按附表二所示時、地及內容，先後2
    次施用甲基安非他命如附表二所示。嗣先於97年4 月30日晚
    間11時50分許，在屏東縣高樹鄉○○村○○路為警查獲；繼
    於97年5 月9 日下午2 時50分許，在屏東縣鹽埔鄉○○村○
    ○段41068 號檳榔園內，因另案為警依法逮捕時，發現其手
    臂上有施用毒品之注射針孔而查獲。其先後2 次經採尿送驗
    ，均呈嗎啡即海洛因經人體水解代謝產物及甲基安非他命陽
    性反應。
四、案經屏東縣警察局里港分局報告臺灣屏東地方法院檢察署檢
    察官偵查起訴。
    理  由
一、前揭施用第一級毒品海洛因、第二級毒品甲基安非他命之犯
    罪事實，業據被告甲○○於本院審理時自承不諱，其前揭時
    地兩次為警查獲時，經採尿送臺灣檢驗科技股份有限公司以
    氣相層析質譜儀法（GC／MS）檢驗結果，亦均呈嗎啡即海洛
    因經人體代謝之產物及甲基安非他命陽性反應，有該公司97
    年5 月14日，編號KＺ000000000000號、97年5 月22日，編號
    KＺ000000000000號濫用藥物尿液檢驗報告附卷，乃鑑定機關
    本於專業知識暨以精密儀器測試所得之結論，自可憑信。
二、被告甲○○前因施用毒品案件，經本院87年度毒聲字第770
    號裁定令入勒戒處所施予觀察、勒戒，於87年10月24日入所
    執行，因有繼續施用毒品傾向，經本院87年度毒聲字第989
    號裁定令入戒治處所施予強制戒治，87年11月30日轉入執行
    ，因無繼續施用毒品傾向，經本院88年度毒聲字第1292號裁
    定停止戒治，所餘期間付保護管束，於88年6 月29日出所轉
    另案有期徒刑之執行，88年11月23日期滿未經撤銷停止戒治
    執行完畢。嗣又因施用毒品案件，經本院91年度毒聲字第54
    5 號裁定令入戒治處所施予強制戒治，於91年7 月29日入所
    執行，92年7 月29日期滿出所轉執行另案有期徒刑而執行完
    畢，有臺灣高等法院被告前案紀錄表、臺灣屏東地方法院檢
    察署刑案資料查註紀錄表、全國施用毒品案件紀錄表、受觀
    察勒戒人毒品及前科紀錄簡列表各1 份在卷可按，其經強制
    戒治執行完畢釋放後，5 年內再犯本件施用第一級毒品海洛
    因、第二級毒品甲基安非他命之犯罪事證已臻明確，應依法
    論科。
三、按海洛因、甲基安非他命依序為毒品危害防制條例第2 條第
    2 項第1 款、第2 款規定之第一級、第二級毒品，除法律另
    有規定者外，不得持有、施用。核被告甲○○所為，係犯毒
    品危害防制條例第10條第1 項之施用第一級毒品罪，及同條
    第2 項之施用第二級毒品罪。其因施用而持有海洛因、甲基
    安非他命之低度行為，應為施用之高度行為所吸收，不另論
    罪。又被告甲○○前因施用第一級毒品而違反毒品危害防制
    條例2 案件，各經本院94年度訴字第1093號判處有期徒刑7
    月、95年度訴字第941 號判處有期徒刑9 月確定，並均與其
    稍早因另案犯施用毒品、偽造文書、侵占等罪所餘有期徒刑
    8 月5 日之殘刑接續執行，於95年7 月26日入監執行後，因
    適用減刑條例，又經本院96年度聲減字第809 號裁定依序減
    為有期徒刑3 月又15日、4 月又15日，於96年12月1 日期滿
    出監執行完畢，有臺灣高等法院被告前案紀錄表及臺灣屏東
    地方法院檢察署刑案資料查註紀錄表各1 份在卷可按，其5
    年之內再因故意犯有期徒刑以上刑之本罪，為累犯，各應依
    法加重其刑。又其所犯上開二罪，犯意各別，行為互殊，構
    成要件有異，應論以數罪並分論併罰之。
四、爰審酌被告甲○○之年齡、品行、智識能力、犯罪手段、行
    為對法益造成侵害之程度，其為64年6 月17日出生、受有國
    中肄業教育程度、業工之人，有警詢年籍等資料附卷可參，
    並據其在本院審理時自陳在卷，年值青壯，又其前案紀錄除
    上開構成施用毒品訴追條件及累犯之要件，不再重複評價者
    外，並曾於：(一)83年間因違反麻醉藥品管理條例案件，經本
    院83年度易字第508 號判處有期徒刑6 月確定；(二)83年間因
    違反麻醉藥品管理條例案件，經本院83年度易字第1364號判
    處有期徒刑6 月確定；(三)83年間因犯竊盜罪，經本院83年度
    訴字第608 號判處有期徒刑7 月確定，旋經裁定與上開(二)部
    分合併定應執行有期徒刑10月，並與(一)部分所示之刑接續執
    行，於83年8 月30日入監執行，84年6 月13日因縮刑假釋出
    監，84年10月26日因假釋期滿未經撤銷假釋而執行完畢；(四)
    87年間因犯贓物罪，經本院87年度易字第1680號判處有期徒
    刑7 月確定；(五)88年間因犯竊盜罪，經本院88年度易字第60
    1 號判處有期徒刑2 年確定；(六)88年間因違反毒品危害防制
    條例案件，經本院88年度訴字第427 號判處有期徒刑7 月確
    定，並與上開(四)、(五)部分所示之刑接續執行，於88年6 月29
    日入監執行，90年11月5 日因縮刑假釋出監；(七)91年間因違
    反毒品危害防制條例案件，經本院91年度訴字第367 號判處
    有期徒刑10月、5 月，應執行有期徒刑1 年2 月確定；(八)92
    年間因偽造文書、侵占案件，經臺灣高雄地方法院92年度訴
    字第1638號判處有期徒刑8 月、4 月，應執行有期徒刑11月
    確定，並與上開(四)、(五)、(六)部分尚餘有期徒刑8 月18日殘刑
    ，接續執行，於92年7 月29日入監執行，94年7 月25日縮刑
    假釋出監，嗣又因案經撤銷假釋，所餘殘刑8 月5 日於95年
    7 月26日入監與他案接續執行如前開構成累犯要件之執行紀
    錄所述，於茲不贅；另前開構成累犯要件之刑執行完畢後，
    於本件判決前，復已於97年間又另犯竊盜案件2 筆，分別經
    本院97年度簡字第855 號判處有期徒刑4 月、97年度簡字第
    887 號判處有期徒刑5 月，各經確定後，再經本院97年度聲
    字第1103號裁定應執行有期徒刑8 月，已於97年7 月31日入
    監執行，依指揮書應於98年4 月30日期滿，有臺灣高等法院
    被告前案紀錄表及臺灣屏東地方法院檢察署刑案資料查註紀
    錄表各1 份在卷可按，素行不良。茲就其施用毒品之犯罪類
    型，雖有認為僅屬自戕行為，並未涉侵害他人法益者，惟姑
    不論此見與我國現行刑事立法除就行為人藉自殘行為達到其
    他侵害國家、社會法益結果之目的，而在相關特別立法如妨
    害兵役治罪條例等特別法中定以處罰之規定外，向不加罰於
    單純自殘，甚或自殺行為所表彰之規範體系價值觀念相左，
    況毒品危害防制條例第10條所規定對施用毒品行為之處罰，
    其法定刑猶相當，或更甚（如施用第一級毒品罪）於刑法中
    關於故意「傷害他人」規定罪責，舉輕明重，足徵其規範保
    護之法益，原不在該「自戕」行為本身所造成行為人個人身
    體健康之有形侵害。蓋民主法治國家之所異於獨裁、集權社
    會，其國家政策、社會發展，均取決於以全體公民個人意志
    累積形成之群體意志，凡公民不分性別、學歷、職業、貧富
    、愚智，任由鴻儒碩彥至販夫走卒，其個人意志之表現就群
    體意志決定之形成，均屬等值，直接影響國家、社會整體之
    命運，至關重要，則個人基於自主、健全意思所表現之公民
    意志，不分良窳，均應尊重，然若有藉不正手段影響他人或
    自陷個人健全自主意志不能正常形成、表現者，不僅直接侵
    蝕公民群體意志形成之基礎，迫令其他自重慎行大眾均須承
    受建立在該不健全基礎形成之公共政策、社會生活品質之結
    果，對於國家、社會法益及人民全體利益，猶已構成危害，
    是如投票受賄罪所規範者，即在禁止公民匯集個人自主意志
    以形成群體意志之過程受不當影響及控制，即為適例。今毒
    品除可對個人身體健康造成有形傷害外，就人之身體及精神
    形成高度成癮性及依賴性，猶足以抑制個人表現其本於心性
    能力所為自主意志之決定，並進而造成群體意志表現遭不當
    扭曲之危險，直接影響國家、社會之發展，侵害至鉅，斷非
    僅止於個人健康之危害，被告甲○○迭因施用毒品而經觀察
    、勒戒、強制戒治及刑之執行矯治，多次身繫囹圄，出監未
    幾旋又重蹈覆轍，除徵其守法觀念薄弱，堪認已施用毒品成
    習，積重難返，對其個人身心、家庭及國家、社會之危害非
    輕，並考量其犯罪施用毒品之情節，及其犯罪經查獲後，尚
    能坦認犯行，態度尚可等一切情狀，量處如主文所示之刑，
    並定其應執行之刑，以資儆懲。
五、未扣案而供被告本件施用海洛因犯罪使用之注射針筒，及施
    用甲基安非他命使用之玻璃球吸食器，除據被告甲○○供稱
    於查獲前已經丟棄而滅失，依現有卷證復不能證明其尚存在
    ，爰不另為沒收之諭知，附此敘明。
據上論斷，依刑事訴訟法第273 條之1 第1 項、第299 條第1 項
前段，毒品危害防制條例第10條第1 項、第2 項，刑法第11條前
段、第47條第1 項、第51條第5 款，判決如主文。
本案經檢察官簡志祥到庭執行職務
中    華    民    國    97    年    9     月    30    日
                  刑事第二庭    法  官  陳松檀
以上正本證明與原本無異。
如不服本判決應於收受本判決送達後10日內向本院提出上訴書狀
，其未敘述上訴理由者，並得於提起上訴後10日內向本院補提理
由書狀（均須按他造當事人之人數附繕本）「切勿逕送上級法院
」
中    華    民    國    97    年    9     月    30    日
                                書記官  黃佳惠
附錄本件判決引用之法條：
毒品危害防制條例第10條
施用第一級毒品者，處6 月以上5 年以下有期徒刑。
施用第二級毒品者，處3 年以下有期徒刑。
【附表一】
┌─┬──────┬──────┬────────────┬───────┐
│  │  時    間  │  地    點  │    行            為    │   罪    刑   │
├─┼──────┼──────┼────────────┼───────┤
│  │97年4 月29日│屏東縣高樹鄉│以皮下注射方式施用第一級│施用第一級毒品│
│(一)│上午9 時30分│高樹村高華商│毒品海洛因1 次          │，累犯，處有期│
│  │許          │場8 號住處內│                        │徒刑壹年貳月  │
├─┼──────┼──────┼────────────┼───────┤
│  │97年5 月5 日│屏東縣高樹鄉│以皮下注射方式施用第一級│施用第一級毒品│
│(二)│上午9 時許  │高樹村高華商│毒品海洛因1 次          │，累犯，處有期│
│  │            │場8 號住處內│                        │徒刑壹年貳月  │
└─┴──────┴──────┴────────────┴───────┘
【附表二】
┌─┬──────┬──────┬────────────┬───────┐
│  │  時    間  │  地    點  │    行            為    │   罪    刑   │
├─┼──────┼──────┼────────────┼───────┤
│  │97年4 月28日│屏東縣高樹鄉│以置入玻璃管吸食器內燒烤│施用第二級毒品│
│(一)│晚間某時    │高樹村高華商│並吸用所生煙霧方式施用第│，累犯，處有期│
│  │            │場8 號住處內│二級毒品甲基安非他命1 次│徒刑壹年      │
├─┼──────┼──────┼────────────┼───────┤
│  │97年5 月9 日│屏東縣高樹鄉│以置入玻璃管吸食器內燒烤│施用第二級毒品│
│(二)│上午某時    │高樹村高華商│並吸用所生煙霧方式施用第│，累犯，處有期│
│  │            │場8 號住處內│二級毒品甲基安非他命1 次│徒刑壹年      │
└─┴──────┴──────┴────────────┴───────┘


司法院資訊處製作；財團法人民間司法改革基金會備份。
